臺灣橋頭地方法院民事判決
111年度簡上字第94號
上  訴  人  賴國華  

訴訟代理人  陳富邦律師                      
被上訴人    陳淑娟  
訴訟代理人  張世立  
上列當事人間請求損害賠償事件，上訴人對於本院橋頭簡易庭中
華民國111年3月11日110年度橋簡字第906號第一審判決，提起上
訴，被上訴人為訴之追加，本院於民國111年9月14日言詞辯論終
結，判決如下：
    主      文
原判決關於命上訴人給付逾新台幣玖拾肆萬貳仟肆佰參拾參元本
息部分，及該部分假執行之宣告，暨訴訟費用負擔之裁判，均廢
棄。
上開廢棄部分，被上訴人在第一審之訴駁回。
其餘上訴駁回。
上訴人應再給付被上訴人新台幣參仟零捌拾元。
被上訴人其餘追加之訴駁回。
第一、二審（除確定部分外）訴訟費用，由被上訴人負擔千分之
六，餘由上訴人負擔。第二審追加之訴訴訟費用由上訴人負擔四
分之一，餘由被上訴人負擔。
    事實及理由
一、按於第二審為訴之變更或追加，非經他造同意，不得為之，
    但請求之基礎事實同一者，不在此限，民事訴訟法第446 條
    第1 項、第255條第1 項但書第2 款、第3 款定有明文。上
    開規定於簡易程序第一審判決之上訴程序準用之，同法第43
    6 條之1 第3 項定有明文。被上訴人於第二審訴訟中，追加
    請求上訴人賠償：㈠醫療費部分：民國111年4 月26日支出新
    台幣（下同）640 元、111年5 月10日支出520 元、580 元
    、280 元、111年5 月24日支出700 元，共2,720元；㈡就醫
    停車費部分：111年4 月26日支出80元、111年5 月5 日支出
    60元、111年5 月10日支出140 元、111年5 月24日支出80元
    ，共360 元；㈢骨質保健品部分：111年5 月6 日支出6,200
    元、111年5 月17日支出3,900元，共10,100 元。以上三項
    追加金額共計13,180 元（2,720元＋360 元＋10,100 元＝13,1
    80元），係被上訴人於第一審主張上訴人侵權行為之基礎事
    實同一，並已補繳第二審裁判費，有本院收據可考（見111
    年度簡上字第94號卷，下稱簡上卷，第54、86頁），揆諸前
    揭規定，被上訴人所為追加之訴，應予准許。
二、被上訴人主張：上訴人於109年6月1日上午11時13分許，騎
    乘車牌號碼000-0000號普通重型機車，沿高雄市大樹區九大
    路由南往北行駛至該路段與九大路167巷之交岔路口時，本
    應注意駕駛人騎乘機車，應遵守燈光號誌之指揮，且圓形紅
    燈表示禁止通行，不得超越停止線或進入路口，竟疏未注意
    而貿然闖越紅燈，與被上訴人騎乘之車牌號碼000-000號普
    通重型機車發生碰撞，致被上訴人人車倒地，受有左側脛骨
    下端閉鎖性骨折之傷害（本件事故下稱系爭事故，被上訴人
    所受傷害下稱系爭傷害）。被上訴人因此前往長庚醫療財團
    法人高雄長庚紀念醫院（下稱長庚醫院）就醫，總計受有醫
    療費用221,032元、營養品費用480,000元、不能工作損失19
    2,000元、看護費用202,000元、醫療用品暨就醫停車費用15
    ,302元之損失，且支出醫療費用時，係以刷卡方式支應，遭
    銀行收取刷卡利息26,835元。被上訴人得請求精神慰撫金60
    0,000元。又被上訴人已領取強制汽車責任保險金81,901元
    。是以，被上訴人尚得請求上訴人賠償1,655,268元（221,0
    32元＋480,000元＋192,000元＋202,000元＋15,302元＋26,835元
    ＋600,000元－81,901元＝1,655,268元）。爰依侵權行為之法
    律關係，提起本件訴訟等語。於原審聲明：㈠上訴人應給付
    被上訴人1,655,268元，及自起訴狀繕本送達翌日起至清償
    日止，按週年利率5%計算之利息；㈡願供擔保，請准宣告假
    執行。
三、上訴人則以：不爭執有過失，對被上訴人請求之醫療費用22
    1,032元、不能工作損失192,000元、看護費用202,000元、
    醫療用品暨就醫停車費用15,302元均無意見，但無法負荷精
    神慰撫金600,000元等語置辯。
四、原審經審理結果，認定上訴人侵權行為責任成立，應賠償醫
    療費用221,032元、不能工作損失192,000元、看護費用202,
    000元、醫療用品暨就醫停車費用15,302元及精神慰撫金400
    ,000元，扣除被上訴人已領取強制汽車責任險理賠金額81,9
    01元後，尚得請求948,433元及法定遲延利息（221,032元＋1
    92,000元＋202,000元＋15,302元＋400,000元－81,901元＝948,4
    33元），併依職權宣告得為假執行，而駁回被上訴人其餘請
    求。
五、上訴人就敗訴部分不服，提起上訴，除引用於原審陳述外，
    於本院補述：上訴人雖然未依交通號誌行駛，然車速緩慢，
    並非突然衝出，被上訴人從遠處即可看見，卻未注意車前狀
    況，且高速行駛，屬與有過失。系爭事故發生後，上訴人曾
    於109年6月9日、109年7月29日、110年1月17日，前往被上
    訴人住處探望，然被上訴人之家人表示被上訴人自行外出，
    可見被上訴人於109年6月9日從長庚醫院出院後，實際上傷
    勢好轉，無受看護需求，或至多僅需半日看護，況被上訴人
    未聘請專業看護，其請求住院期間及出院後3個月以每日2,0
    00元計算，實屬過高，長庚醫院診斷證明書認被上訴人住院
    及出院後3個月均需專人看護之預測有誤。被上訴人自述為
    自耕小農，惟未提出收入證明或因傷導致果園無人耕作或荒
    廢之證據，難認受有不能工作損失。上訴人於原審審理時，
    在不瞭解不能工作損失之意義下，對被上訴人主張受有不能
    工作損失所為自認應予撤銷。上訴人因系爭事故，經刑事判
    刑確定後，無法再擔任客運司機，且須奉養母親，原審判決
    精神慰撫金400,000元過高。又上訴人於被上訴人出院時，
    包紅包6,000元給被上訴人作為賠償一部，應予扣除等語置
    辯。於本院聲明：㈠原判決不利於上訴人部分廢棄。㈡上開廢
    棄部分，被上訴人在第一審之訴駁回。
六、被上訴人亦引用於原審之陳述外，於本院為首揭訴之追加，
    及補述：被上訴人於系爭事故發生時係綠燈起步，上訴人則
    係闖紅燈，肇事責任應無爭議。被上訴人因系爭事故受傷、
    住院，經醫師評估住院及出院後3個月均有受專人看護必要
    。被上訴人住處房間在2樓，因傷不便爬樓梯，自長庚出院
    後住在另處，並非傷勢好轉可自行外出。且被上訴人耕作自
    家田地，在市場販售，因無書面證據，故原審判決僅以基本
    工資為計算。被上訴人受傷後須多次就醫，受有神經障礙，
    迄今尚無法正常行走，原審判決之認定均無違誤。上訴人所
    包6,000元應僅係慰問金等語置辯。於本院聲明：㈠上訴人之
    上訴駁回。㈡上訴人應再給付被上訴人13,180元。
七、兩造不爭執事項（見簡上卷第55頁）：
　㈠上訴人於109年6月1日上午11時13分許，騎乘普通重型機車，
    貿然闖越紅燈，致與亦騎乘普通重型機車之被上訴人發生系
    爭事故。
　㈡被上訴人人車倒地，受有左側脛骨下端閉鎖性骨折之系爭傷
    害。
  ㈢被上訴人因系爭事故受有醫療費用221,032元、醫療用品暨就
    醫停車費用15,302元之損失。
　㈣被上訴人為68年次成年女子，學歷為高中畢業，為自耕小農
    ，月收入約4萬元，名下有汽車，108年度無受領給付金額。
　㈤上訴人為84年次成年男子，學歷為高中畢業，擔任客運司機
    ，月收入約3萬5,000元，名下有汽車，108年度受領給付總
    額為455,959元。
　㈥被上訴人已領取強制汽車責任保險金81,901元。
八、本件爭點如下（見簡上卷第75頁）：
　㈠被上訴人是否有未注意車前狀況、超速之與有過失？
  ㈡被上訴人是否得再請求醫療費2,720 元、停車費360 元、骨
    質保健品支出10,100元，共13,180元？
  ㈢上訴人是否得以於被上訴人出院時包紅包之6,000 元主張清
    償部分債務？
  ㈣被上訴人需專人看護日數為90日（109 年6 月1 日起算90日
    ）或101 日（109 年6 月1 日至109 年9 月9 日）？
  ㈤被上訴人得請求之看護費應以半日1,000 元計算或全日2,000
     元計算？
  ㈥被上訴人是否因系爭傷害受有不能工作損失？得請求賠償之
    金額以若干為正當？
  ㈦被上訴人得請求賠償之精神慰撫金以若干元為適當？
九、本院得心證之理由：　　　
　㈠按因故意或過失，不法侵害他人之權利者，負損害賠償責任
    ；汽車、機車或其他非依軌道行駛之動力車輛，在使用中加
    損害於他人者，駕駛人應賠償因此所生之損害，民法第184
    條第1項前段、第191條之2前段定有明文。次按損害之發生
    或擴大，被害人與有過失者，法院得減輕賠償金額，或免除
    之，民法第217條第1項固有明文。惟所謂被害人與有過失，
    須被害人之行為助成損害之發生或擴大，就結果之發生為共
    同原因之一，行為與結果有相當因果關係，始足當之(最高
    法院107年度台上字第509號判決參照)。又汽車駕駛人對於
    防止危險發生之相關交通法令之規定，業已遵守，並盡相當
    之注意義務，以防止危險發生，始可信賴他人亦能遵守交通
    規則並盡同等注意義務，若因此而發生交通事故，得以「信
    賴原則」及「容許危險」之原則為由免除過失責任（最高法
    院98年度台上字第1587號判決參照）。查上訴人於系爭事故
    甫發生，員警到場處理時，陳稱：伊過路口時有看到號誌紅
    紅的，應該是紅燈等語（見警卷第65頁），於109年9月9日
    在高雄市政府警察局仁武分局九曲派出所時，再次自承：因
    伊闖紅燈，與被上訴人發生車禍，被上訴人從路口衝出，伊
    未看到被上訴人等語（見警卷第11頁），被上訴人則陳稱：
    伊於綠燈後幾秒才騎，剛起步就被撞，伊時速約20、30公里
    等語（見警卷第17、69頁），復經高雄市政府警察局交通警
    察大隊初步分析研判肇責為上訴人闖紅燈（見警卷第45頁）
    ，上訴人並因犯刑事過失傷害罪，經本院刑事庭以110年度
    交簡字第396號判決判處有期徒刑2月，如易科罰金，以1,00
    0元折算1日確定等情，為兩造所不爭執（見簡上卷第55頁）
    ，復有高雄市政府警察局道路交通事故初步分析研判表、上
    開刑事判決可考（見警卷第45頁、臺灣橋頭地方檢察署110
    年度偵字第483號卷第15頁、110年度橋簡字第906號卷，下
    稱原審卷，第13至16頁），經本院調閱刑事案卷核閱無訛，
    足見系爭事故發生係因上訴人騎乘普通重型機車，於紅燈號
    誌亮啟後，仍貿然闖越路口，致撞及綠燈起步行進之被上訴
    人。被上訴人係信賴交通管制燈號及用路人應能遵守，於變
    換為綠燈後依法起步前進，且剛起步不久即遭上訴人之機車
    撞及，自難認被上訴人有何高速行駛或未注意車前狀況之過
    失。上訴人亦未能提出被上訴人有何過失之證據，僅稱其通
    過路口速度很慢，被上訴人在遠處應可看見卻未注意車前狀
    況云云（見簡上卷第56頁），委無可採。
　㈡按不法侵害他人之身體或健康者，對於被害人因此喪失或減
    少勞動能力或增加生活上之需要時，應負損害賠償責任，民
    法第193條第1項定有明文。查被上訴人於原審判決後，復前
    往長庚醫院就醫，於111年4 月26日支出640 元、111年5 月
    10日支出520 元、580 元、280 元、111年5 月24日支出700
     元，共2,720元，與支出停車費部分，於111年4 月26日支
    出80元、111年5 月5 日支出60元、111年5 月10日支出140 
    元、111年5 月24日支出80元，共360 元等情，有長庚醫院
    醫療收據6紙、長庚醫院電子發票證明聯3紙可考（見簡上卷
    第61至67頁），堪信為真。且本院函詢上開就醫是否與系爭
    事故相關，經長庚醫院回覆表示被上訴人因左側脛骨下端閉
    鎖性骨折及左側腿部小腿腓神經損傷造成小腿麻痺、腳踝活
    動受限等語，有長庚醫院111年8月10日長庚院高字第111085
    0394號函可考（見簡上卷第77頁），足見上開就醫支出費用
    亦與系爭事故間有相當因果關係，核屬必要支出，應予准許
    。該函雖表示111年5月5日無就醫紀錄等語，然被上訴人主
    張當日係依醫師前於111年4月26日安排，前往接受神經檢查
    ，所以沒有掛號等語（見簡上卷第83頁），有長庚醫院用印
    之收據可考（見簡上卷第62頁），足見應有此項就醫停車費
    用之支出為真實。上訴人質疑當日是否有前往就醫、停車云
    云（見簡上卷第83頁），委無可採。
　㈢被上訴人雖於111年5 月6 日支出6,200元、111年5 月17日支
    出3,900元，共10,100 元，自行購買中藥材燉煮乙情，有和
    昌人蔘藥行收據2紙可考（見簡上卷第57、68頁）。惟上訴
    人抗辯非屬必要費用，被上訴人亦無證據證明係經醫師處方
    籤建議服用或有其他事證以說明其必要性，自難認此部分之
    請求為有據，不應准許。
　㈣上訴人於被上訴人出院時，有先包紅包6,000元給被上訴人乙
    情，為兩造所不爭執（見簡上卷第74頁），衡情可認係就應
    賠償金額一部之預付，應自尚須給付損害賠償額中扣除之。
　㈤按被害人受侵害，倘確有增加生活上需要，無論該生活上需
    要是以被害人費用支付或被害人之親屬以其費用先行提供，
    均不能加惠於加害人，被害人自得請求賠償（最高法院102 
    年度台上字第1993號判決參照）。且親屬間看護縱基於親情
    ，而未支付該費用，然其支出之勞力，非不能以金錢為評價
    ，此種基於身分關係之恩惠，不能加惠於加害人，應比照一
    般看護情形，認被害人受有相當看護費之損害，命加害人賠
    償，始符民法第193條第1項所定增加生活上需要之意旨（最
    高法院109年度台上字第1296號判決參照）。查被上訴人於
    住院期間及109年6月9日出院後3個月，均需受全日看護乙情
    ，有長庚醫院109年9月24日診斷證明書、111年5月10日診斷
    證明書、上開函文可考（見交簡附民卷第15頁、簡上卷第60
    、77頁），足見長庚醫院之醫師於109年9月間，係依據被上
    訴人傷勢與接受鋼板固定手術之實際情況，評估被上訴人於
    109年6月9日出院後仍有賴專人全日照顧3個月之需求，亦即
    被上訴人需受看護期間為當時已經過之109年6月1日至109年
    9月9日，共101 日，並非對於尚未發生期間之預測。上訴人
    主張長庚醫院僅係預測、被上訴人亦無聘請專業看護云云置
    辯（見簡上卷第85頁），委無可採。上訴人雖又以曾於109
    年6月9日、109年7月29日、110年1月17日前往被上訴人住處
    時，聽聞被上訴人家人表示其外出，質疑被上訴人傷勢好轉
    ，無看護需求云云（見簡上卷第84頁）。然109年6月9日為
    被上訴人出院當日，有長庚醫院診斷證明書可考（見簡上卷
    第60頁），110年1月17日則已非被上訴人主張受看護期間，
    上訴人亦無109年7月29日前往被上訴人住處拜訪、被上訴人
    是否真實外出及如何外出活動之相關證據，故上訴人之質疑
    亦難憑採。是以，被上訴人主張以一般全日看護每日2,000
    元之標準，計算受看護期間為101 日，得請求202,000元等
    語，堪以採信。
　㈥按被上訴人具有勞動能力，依其智識能力，至少可獲得最低
    薪資之勞力報酬（最高法院104年度台上字第1002號判決參
    照）。查被上訴人主張系爭事故後，至少需休養8個月無法
    工作，以每月基本工資24,000元計算為192,000元乙情，核
    與長庚醫院診斷證明書醫囑欄記載被上訴人住院及出院後需
    人看護3個月、需休養6個月等語相符（見簡上卷第60頁），
    且上開休養期間及以每月基本工資24,000元計算認定不能工
    作損失等情，俱為兩造於原審所不爭執（見原審卷第94頁）
    ，堪信為真。且被上訴人係68年次之成年女子，正值青年，
    具有工作活動能力，以基本工資計算尚無違背常情之處，上
    訴人否認被上訴人受有不能工作損失云云（見簡上卷第57頁
    ），委無可採。
  ㈦末按不法侵害他人之身體、健康、名譽或自由者，被害人雖
    非財產上之損害，得請求賠償相當之金額，民法第195條第1
    項前段定有明文。慰撫金核給之標準固與財產上損害之計算
    不同，然非不可斟酌雙方身分資力與加害程度，及其他各種
    情形核定相當之數額（最高法院110年度台上字第1593號裁
    定參照）。又按因人格權遭受侵害，而請求慰藉金之賠償，
    以精神上受有痛苦為必要，法院於核定其數額時，除應斟酌
    雙方身分資力與加害程度及其他各種情形外，尚須考量被害
    人所遭受之痛苦情況（最高法院110年度台上字第3302號判
    決參照）。查被上訴人遭上訴人闖紅燈撞傷，因系爭事故受
    有系爭傷害，並因此需住院接受鋼板固定手術，及後續需回
    診、治療、受人看護，期間無法工作，其精神上受有相當之
    痛苦，應堪認定。爰審酌系爭事故發生過程、兩造學經歷與
    財產狀況，違反注意義務之情節等一切情狀，認得請求精神
    慰撫金40,0000元核屬適當。上訴人主張原審認定之精神慰
    撫金不當云云（見簡上卷第13頁），亦無可採。
　㈧從而，被上訴人於原審起訴之範圍，經扣除上訴人已支付被
    上訴人紅包6,000元後，應僅得請求942,433元（948,433元－
    6,000元＝942,433元），惟被上訴人得再請求上訴人給付醫
    療費2,720元及就醫停車費360元，共3,080元，均堪認定。
十、按債務人無為一部清償之權利，但法院得斟酌債務人之境況
    ，許其於無甚害於債權人利益之相當期限內，分期給付，或
    緩期清償，民法第318 條第1 項固定有明文。惟該條項但書
    之規定，不過認法院有斟酌債務人境況，許其分期給付或緩
    期清償之職權，非認債務人有要求分期給付或緩期清償之權
    利。上訴人雖請求分期給付精神慰撫金，然依前揭法律規定
    ，僅於例外時，始得由法院斟酌之，且法院斟酌是否准許上
    訴人分期給付之時，應注意兼顧債權人之利益。查上訴人為
    84年次成年男子，學歷為高中畢業，之前擔任客運司機，月
    收入約3萬5,000元，名下有汽車，108年度受領給付總額為4
    55,959元乙情，為上訴人自承屬實（見簡上卷第55頁），可
    見上訴人具有智識能力及工作能力，得清償對被上訴人之損
    害賠償債務。然自系爭事故於109年6月1日發生迄今，除被
    上訴人已領取強制汽車責任保險金81,901元外，上訴人迄今
    僅包紅包6,000元給被上訴人，被上訴人亦不同意上訴人所
    提分期付款之主張（見簡上卷第85頁），是上訴人請求判決
    分期給付云云，不應准許。
十一、綜上所述：
　㈠被上訴人依侵權行為法律關係，請求上訴人給付942,433元，
    及自起訴狀繕本送達之翌日即110年4月11日起至清償日止，
    按週年利率5%計算之利息部分，為有理由，應予准許，逾此
    範圍之本息請求，為無理由，應予駁回。原判決就超過上開
    應准許部分為被上訴人勝訴之判決並為假執行之宣告，尚有
    未洽，上訴意旨就此部分求予廢棄改判，為有理由，爰由本
    院廢棄改判如主文第2項所示。至於上開應准許部分，原審
    為被上訴人勝訴之判決，並依職權為假執行之宣告，核無不
    合，上訴意旨指摘原判決不當，求予廢棄，為無理由，應駁
    回其上訴。
　㈡被上訴人再請求上訴人給付3,080元，為有理由，爰判決如主
    文第4項所示。逾此部分之追加之訴，則無理由，應予駁回
    。
十二、本件事證已臻明確，兩造其餘攻擊防禦方法及證據，經斟
　　酌後均不足以影響本判決結果，爰不一一論述，附此敘明。
十三、據上論結，本件上訴人之上訴及被上訴人追加之訴均為一
　　部有理由、一部無理由，依民事訴訟法第436 條之1第3 項
    、第450 條、第449 條第1 項、第78條、第79條，判決如主
    文。
中　　華　　民　　國　  111　 年　　 9　  月　  28　　日
                  民事第三庭  審判長法　官　朱玲瑤
                                    法　官　陳景裕
                                    法  官  李俊霖
以上正本係照原本作成。
本判決不得上訴。
中　　華　　民　　國　　111 　年　　9 　　月　　29　　日
                                    書記官  黃莉君